臺灣高等法院高雄分院刑事裁定　　　　　　　　　　九十一年度聲再字第一一九號
　　再審聲請人
　　即自訴　人　丙○○
　　受 判決 人　甲○○
　　受 判決 人　丁○○
　　受 判決 人　乙○○
右列聲請人因殘害人群治罪條例案件，對於本院九十年度訴字第一號中華民國九十年
十月九日確定判決，聲請再審，本院裁定如左：
      主  文
再審之聲請駁回。
      理  由
一、聲請意旨略稱：本件原判決之理由為：自訴意旨略以：被告甲○○係高雄縣政府
    社會局長，被告丁○○係該局社會救助組組長，被告乙○○係該局所屬岡山社會
    福利中心社工員，三人均承辦社會救助之工作，自訴人丙○○原係低收入戶，詎
    彼三人意圖消滅低收入戶族群，將自訴人丙○○之低收入戶資格刪除，使高雄縣
    原有六千多戶的低收入戶，刪除、消滅為僅剩下五百多戶，並將自訴人丙○○之
    優惠存款取消，因認被告甲○○、丁○○、乙○○涉有殘害人群治罪條例第三條
    第一項第二、三款之罪嫌。訊之被告甲○○、丁○○、乙○○均否認犯罪，均辯
    稱：高雄縣低收入戶最多只有二千七百四十六戶，是八十九年十二月底的資料，
    沒有六千戶，也沒有刪掉這麼多的低收入戶，依中央法規規定私人財產有變動時
    ，就要清查，這是低收入戶有時候增加，有時候減少之原因，經清查自訴人丙○○他們家全家整戶有新台幣（下同）一百六十三萬六千零八十四元，每人平均動
    產有三十二萬七千二百十七元，他們不符合底收入戶資格，自訴人丙○○不符合
    低收入戶，但是我們有讓他轉為中低身心障礙補助，我們不是意圖對某一民族、
    種族、或宗教團體或將低收入戶族群全部消滅掉，至於優惠存款並非我們社會局
    之業務等語。經查：高雄縣自民國八十四年至九十年之低收入戶數，每年均未達
    六千戶（八十九年十二月底最多為二千七百四十六戶），亦未曾有低於五百戶情
    事，截至九十年八月卅日止，仍有二千五百七十戶，及有將自訴人丙○○列為中
    低身心障礙補助，每月領有三千元，此有高雄縣政府九十年九月十四日九十府社
    助字第九○○○一六○一四七號函及所附一覽表可稽。高雄縣自八十四年起每年
    仍有低收入戶二千數百多戶，截至九十年八月卅日止，仍有二千五百七十戶，未
    曾有低於五百戶情事，則自訴人丙○○謂『高雄縣原有六千多戶的低收入戶，被
    刪除、消滅僅剩下五百多戶』，即屬不實，是被告甲○○、丁○○、乙○○三人
    並無要消滅低收入戶族群情事；至於優惠存款則是政府財政部門之業務，並非縣
    政府社會局之業務，此為眾所週知之事實，自訴人丙○○之優惠存款被取消，自
    與被告等無涉，此外復查無其他積極、確切之證據足認被告甲○○、丁○○、乙○○有何犯罪情事，不能證明被告甲○○、丁○○、乙○○犯罪，自應為無罪之
    諭知云云。但公務人員之公保給付優惠存款，係考試院確立文官制度之憲法保障
    ，被告甲○○等人無權將之取消，丁○○並非該局社會救助組組長，而高雄縣自
    民國六十九年至八十三年之低收入戶數，每年均有約六千戶之低收入戶，聲請人
    本人自六十九年至八十三年經高雄縣政府列為低收入戶救濟，約有十五年之久。
    至八十九年十二月底，高雄縣政府僅存低收入戶二千七百四十六戶，約五年之間
    已消滅了二千三百五十四戶之低收入戶，每年約消滅四百八十戶的低收入戶。其
    被刪除之低收入戶無法維生，走上自生自滅之途。聲請人為老弱殘廢之人，無工
    作謀生能力，亦有資格被列為低收入戶救濟，財產不會增加。被告甲○○等人之
    陳述，謊稱聲請人之優惠存款被取消，聲請人不合低收入戶，顯屬虛偽，顯有偽
    造變造證據，此部份原判決所憑之證物已證明為偽造或變造，又被告甲○○等人
    以高雄縣政府九十年三月七日九十府社助字第九○○○○三六三○一號函認為聲
    請人不合低收入戶救濟，亦係偽造文書及偽造、變造證據。爰依刑事訴訟法第四
    百二十二條第一款、第四百二十條第一項第一款、第四百二十六條第一項、第四
    百二十八條第一項但書、第四百二十九條規定聲請再審云云。
二、按自訴人為受判決人之不利益聲請再審者，以有刑事訴訟法第四百二十二條第一
    款規定之情形為限，經查本件被告等被訴殘害人群治罪條例第三條第一項第二、
    三款之罪嫌，已經本院前審以「高雄縣自民國八十四年至九十年之低收入戶數，
    每年均未達六千戶（八十九年十二月底最多為二千七百四十六戶），亦未曾有低
    於五百戶情事，截至九十年八月卅日止，仍有二千五百七十戶，及有將自訴人丙○○列為中低身心障礙補助，每月領有三千元，此有高雄縣政府九十年九月十四
    日九十府社助字第九○○○一六○一四七號函及所附一覽表可稽。高雄縣自八十
    四年起每年仍有低收入戶二千數百多戶，截至九十年八月卅日止，仍有二千五百
    七十戶，未曾有低於五百戶情事，則自訴人丙○○謂『高雄縣原有六千多戶的低
    收入戶，被刪除、消滅僅剩下五百多戶』，即屬不實，是被告甲○○、丁○○、
    乙○○三人並無要消滅低收入戶族群情事；至於優惠存款則是政府財政部門之業
    務，並非縣政府社會局之業務，此為眾所週知之事實，自訴人丙○○之優惠存款
    被取消，自與被告等無涉，此外復查無其他積極、確切之證據足認被告甲○○、
    丁○○、乙○○有何犯罪情事，不能證明被告甲○○、丁○○、乙○○犯罪」云
    云，判決被告甲○○、丁○○、乙○○均無罪，並經最高法院駁回自訴人之上訴
    確定在案。而聲請人所主張受判決人甲○○、丁○○、乙○○等三人偽造文書及
    偽造、變造證據，並未經判決確定，自無從證明受判決人甲○○、丁○○、乙○○等三人有何偽造、變造證物、或為虛偽之證言，不能為受判決人之不利益聲請
    再審。本件聲請人所舉聲請再審之理由，核與上引法條所定不符，應認為無再審
    理由，爰依同法第四百三十四條第一項，裁定如主文。
中    華    民    國      九十一    年      八    月        十四        日
                              臺灣高等法院高雄分院刑事第九庭
                                  審判長法官  張明松
                                        法官  江泰章
                                        法官  任森銓
右正本證明與原本無異。
如不服本裁定應於送達後五日內向本院提出抗告狀。
                                      書記官  施耀程
中    華    民    國      九十一    年      八    月        十六        日
                                                                  Ａ
